【裁判字號】    95,交聲,52
【裁判日期】    950628
【裁判案由】    違反道路交通管理處罰條例聲明異議
【裁判全文】
臺灣花蓮地方法院交通事件裁定          95年度交聲字第52號
原處分機關  交通部公路總局臺北區監理所花蓮監理站
異  議  人  甲○○
上列受處分人因違反道路交通管理處罰條例案件，對於交通部公
路總局台北區監理所花蓮監理站民國95年3月24日所為之處分（
原處分案號：花監違字第裁 44P00000000），聲明異議，本院裁
定如下：
    主  文
原處分撤銷。
甲○○不罰。
    理  由
一、原處分以異議人甲○○所有之車號BF－3777號自用小客車於
    民國90年 6月25日15時57分，在花蓮市某設有禁止停車標誌
    之處所停車，違反道路交通管理處罰條例第56條第1項第4款
    規定，處罰鍰1200元。異議人對此聲明異議，其異議意旨略
    以：伊所有之上開自用小客車於89年間即遭竊，故並非伊將
    該車違規停放，因伊長年在國外，故於92年 3月24日始報失
    竊等語。
二、按汽車駕駛人停車時，有在設有禁止停車標誌、標線之處所
    停車者，處新臺幣 600元以上1200元以下罰鍰，道路交通管
    理處罰條例第56條第1項第4款定有明文。依該條例整體內容
    觀之，亦有單純處罰汽車所有人之規定（如第12條至第18之
    1條），或併處罰汽車駕駛人及汽車所有人者（如第40條第2
    項、第62條第 3項），故堪認該法第56條並未處罰汽車所有
    人甚明。雖現行之道路交通管理處罰條例第7之2條第 1項、
    第 2項另規定：汽車駕駛人之行為有違規停車而駕駛人不在
    場，當場不能或不宜攔截製單舉發者，得對汽車所有人逕行
    舉發處罰。前項逕行舉發，應記明車輛牌照號碼、車型等可
    資辨明之資料，查明汽車所有人姓名或名稱、住址後，製單
    舉發處罰之等規定，然查，第7之2條係於91年7月3日經總統
    以華總一義字第09100133710號令由總統公布，於91年9月 1
    日始施行，而參照該條例第 2條前段所定：道路交通管理、
    處罰，依本條例規定等詞可知，依該條例所處罰之違規行為
    ，應係違規時，該條例有明文規定者為限。本件經警逕行舉
    發有上述之違規情事時，因第7之2條尚未公布施行，故本件
    應僅能對汽車駕駛人予以處罰，合先說明。
三、本件經傳喚異議人並未到庭，然其提出花蓮縣警察局車輛協
    尋電腦輸入單及入出國日期證明書（原附於本院95年度交聲
    字第19號卷，經本院調上開卷審閱無誤，附本案卷）為證。
    又本院向花蓮縣警察局花蓮分局（下簡稱花蓮分局）函調警
    員受理本件報案之資料，經花蓮分局以花市警刑字第950009
    326 號函覆本件車輛失竊之受理失竊案件簡易筆錄、當事人
    資料、竊盜案件現場勘查紀錄表、現場圖等附卷可查，由上
    開資料可知異議人係於92年 3月24日委託其子梁俊男報案車
    輛失竊之事宜，且稱該車輛遭竊日期為89年 5月21日。次查
    ，證人梁俊男於本院具結證稱：伊父親常到大陸做生意，他
    到大陸時車子都放在花蓮，伊自己有車也不會用到他的車，
    他的車都停在遠東百貨附近，依照入出境資料所示，伊父親
    於89年到92年似乎都在大陸，後來伊父親回來發現車子不在
    ，才於92年要伊去報案等語。另參酌由內政部警政署入出境
    管理局出具之入出國日期證明書所示，異議人離境之期間分
    別為88年10月23日至89年10月18日，89年11月26日至90年 1
    月21日，90年2月17日至同年3月26日，同年6月5日至同年 9
    月 4日，90年10月8日至91年1月4日，91年3月8日至同年5月
    31日，91年6月29日至8月30日，90年10月 6日至12月21日，
    92年1月7日至 3月28日，堪認異議人確實長年非居住在臺灣
    ，此核與異議人具狀內容及證人所證相符。且依常理觀之，
    一般人實難因僅為免除行政罰鍰而謊報車輛失竊以招致己身
    之誣告罪嫌，是以，異議人主張其於發現車輛失竊後，因在
    臺灣居住時間甚短，始無立即報警處理等詞，尚可採信。且
    本件為警舉發車輛違規停放之日期為90年 6月25日，上開日
    期異議人亦非在臺灣，此有上開入出國日期證明書可稽，足
    以認定異議人絕非本件違規停車之駕駛人。綜上所述，既然
    本件並無積極證據證明異議人有違反道路交通管理處罰條例
    第56條第1項第4款之情事，原處分機關據以援引首揭規定，
    對異議人為處分，應有不當，原處分應予撤銷，異議人應不
    予處罰。
四、據上論斷，應依道路交通案件處理辦法第20條，裁定如主文
    。
中    華    民    國    95    年    6    月    28     日
                        臺灣花蓮地方法院交通法庭
                            法  官    鄭  培  麗
上列正本證明與原本無異。
如對本裁定不服，應於送達後5日內，向本院提出抗告狀（應抄
附繕本）
                            書記官
中    華    民    國    95    年    7     月    3     日


司法院資訊處製作；財團法人民間司法改革基金會備份。
